臺灣臺中地方法院民事裁定　九十三年家聲字第一○八號
　　聲　請　人　甲○○
　　相　對　人　乙○○
右當事人間聲請探視子女事件，本院裁定如左：
    主      文
聲請人得於附表所定之時間、方式探視兩造所生未成年子女謝人舉、謝人萱。
聲請費用由聲請人負擔。
    理      由
一、本件聲請意旨略以：兩造原係夫妻關係，並於婚姻關係存續中生育有二名子女，
    長女謝人萱（民國八十九年一月二十六日出生）、長子謝人舉（九十年十二月二
    十五日出生），嗣於九十二年四月三日兩造協議離婚並辦妥登記，約定兩造所生
    子女謝人舉、謝人萱之權利義務由相對人行使負擔，聲請人則依前開離婚協議書
    仍有探視未成年子女謝人舉、謝人萱之權利。嗣兩造離婚後，初期相對人尚依協
    議履行，近來相對人竟藉故不准聲請人探視謝人舉、謝人萱，爰依法聲請法院酌
    定聲請人與謝人舉、謝人萱會面交往之方式與期間等語，並提出戶籍謄本二份、
    離婚協議書影本一紙、簡訊及電話錄音摘要影本一件為證。
二、按「夫妻離婚者，對於未成年子女權利義務之行使或負擔，依協議由一方或雙方
    共同任之。未為協議或協議不成者，法院得依夫妻之一方、主管機關、社會福利
    機構或其他利害關係人之請求或依職權酌定之。」、「法院得依請求或依職權，
    為未行使、或負擔權利義務之一方酌定其與未成年子女會面交往之方式及期間。
    但其會面交往有妨害子女之利益者，法院得依請求或依職權變更之。」、「法院
    為前條裁判時，應依子女之最佳利益，審酌一切情狀，參考社工人員之訪視報告
    ，尤應注意左列事項：一、子女之年齡、性別、人數及健康情形。二、子女之意
    願及人格發展之需要。三、父母之年齡、職業、品行、健康情形、經濟能力及生
    活狀況。四、父母保護教養子女之意願及態度。五、父母子女間或未成年子女與
    其他共同生活之人間之感情狀況。」此為八十五年九月二十五日民法親屬編修正
    後，第一千零五十五條第一項、第五項及第一千零五十五條之一所明定，希冀藉
    此新修正「會面交往權」之規定，使得未取得未成年子女權利義務行使負擔之他
    方父母，於離婚後得繼續與其子女保持聯繫，瞭解子女之生活狀況，看護子女順
    利成長，此不僅為父母之權利，亦有益於子女身心發展，蓋父母縱已仳離，仍宜
    儘量使子女有機會接受父母雙方感情之滋潤。另按探視子女乃基於親子關係所衍
    生之自然權利，其不僅係為人父母者之權利，更係未成年子女享受親情照拂之基
    本權利，同時探視子女之規定，使未取得未成年子女權利義務行使負擔之一方，
    於未能與子女共同生活之情形下，仍能繼續與其子女接觸聯繫，是會面交住之實
    施為繼續性之事實狀態，其乃基於人倫關係而來，為本於人性之固有權利，更是
    父母對於未成年子女保護教養關心之表現，未取得未成年子女權利義務行使負擔
    之一方亦可藉探視以監督他方是否善盡對未成年子女之保護教養之責任，故除非
    予未取得未成年子女權利義務行使負擔之一方探視權，將明顯不利於未成年子女
    ，否則即應予其探視未成年子女之機會。
三、查本件聲請人及相對人業於九十二年四月三日協議離婚，並約定兩造所生子女謝
    人舉、謝人萱之權利義務由相對人行使負擔，聲請人則依該離婚協議書中之約定
    仍保有探視未成年子女謝人舉、謝人萱之權利，業據聲請人提出戶籍謄本一件、
    離婚協議書影本一紙在卷可稽，相對人復未到庭爭執，就此部分之事實，堪認為
    真實。又本院依職權囑託財團法人臺灣兒童暨家庭扶助基金會台中縣分事務所、
    台中市分事務所（以下分別簡稱台中縣家庭扶助中心、台中市家庭扶助中心）進
    行訪視，台中縣家庭扶助中心訪視聲請人結果：「．．．案父經常以案童為要脅
    案母，灌輸對案母負面價值，擔心其身心與人格及價值與判斷受到影響。案母認
    為倘若案父沒違當初約定，案母尚可維持正常探視，建立彼此關係，案母與案父
    應相安無事，讓案童有一個健康而廣闊的環境，案母可以接受．．．無論是案父
    或案母取得監護或案父母一方各取得一位案童之監護，應讓未取得監護之一方，
    能有適當探視案童之權利，較符合案童最佳利益」等情．此有台中縣家庭扶助中
    心九十三年九月二日台童中縣字第監九三０九八三號函附個案訪視報告表在卷可
    稽；台中市家庭扶助中心訪視相對人結果：「．．．若案父無法爭取到監護權時
    ，案父表示希望能在不影響案主之求學及生活之情形下隨時可以探視案主們．．
    ．本案請法院參酌兩造訪視報告酌定．．．」等語，亦有台中市家庭扶助中心九
    十三年八月六日（九三）台童中扶字第五四六號函附訪視報告在卷足憑。
四、綜合上情，本院審酌兩造住家之遠近、兩造所生子女尚年幼，均須父母摯愛關照
    以促使其人格正常發展等情況，並基於對未成年子女最佳利益之考量，且尊重兩
    造彼此之對未成年子女權利義務之行使負擔暨探視權，於不妨礙相對人對謝人舉
    、謝人萱權利義務之行使負擔，亦可滿足母子天倫，對單親子女人格之成長，關
    係重大，為兼顧謝人舉、謝人萱人格之正常發展，並滿足母子親情，以及兩造依
    離婚協議書之所載探視方式之約定，不僅易生紛爭，而且影響相對人的生活作息
    ，爰酌定聲請人與其子女謝人舉、謝人萱之會面交往方式及期間如附表所示，而
    兩造均須遵守本裁定附表之指示，並盡力協調及幫助會面交往之進行，以期給予
    兩造子女最佳之成長環境。至聲請人請求本院定其與未成年子女謝人舉、謝人萱
    會面所提時間、方式之建議，衡諸本件係屬非訟性質，其建議僅係供法院參考，
    依法不拘束法院，附為敘明。
五、依非訟事件法第七十一條之一第三項規定，裁定如主文。
中　　　華　　　民　　　國　　九十三　　年　　　　十　　　月　　十五  　日
                                臺灣臺中地方法院家事法庭
~B法　　　官　 涂秀玲
右為正本係照原本作成。
如對本判決上訴應於判決送達後廿日內向本院提出上訴狀。
中　　　華　　　民　　　國　　九十三　　年　　　　十　　　月　　十五　　日
~B法院書記官　王崑煜
~FO
附表
聲請人與兩造所生子女謝人舉、謝人萱會面、探視之方式及時間：
一、時間：
（一）每月第二、四週之週五下午六時起至週日下午六時止得會面、出遊。
（二）農曆春節初二上午十時起得接回同宿。
（三）每年寒假期間，得接回同宿八日（不包括上開時日）；暑假期間，得接回同宿
      十五日（不包括上開時日）。並可分割為數次為之。
二、方法：
（一）得為見面、通信、通話之行為。
（二）得為致贈禮物、交換照片、拍照等行為，並得出遊或同宿。
（三）探視前應於事前二日通知相對人，無正當理由，相對人不得無故拒絕。若經同
      意，相對人亦得陪同到場。
（四）聲請人若有正當理由，無法於約定之期日探視謝人舉、謝人萱，應以電話告知
      相對人，以便相對人做另外之安排。
（五）聲請人家人得陪同會面。
（六）謝人舉、謝人萱地址或聯絡方式如有變更，應隨時通知聲請人。
三、遵守事項：
（一）不得有危害謝人舉、謝人萱身心健康之行為。
（二）在實施會面交往之日，不得遲延送回謝人舉、謝人萱，致減少相對人教育之時
      間。
（三）兩造不得對謝人舉、謝人萱灌輸反抗對造之觀念。
（四）如謝人舉、謝人萱於會面交往中患病或遭遇事故，而相對人無法就近照料時，
      應為必要之醫療措施，即聲請人在其會面交往實施中，仍須善盡對謝人舉、謝
      人萱保護教養之義務。
